臺灣新竹地方法院刑事判決　　　　　　　 94年度訴字第254號
公　訴　人　臺灣新竹地方法院檢察署檢察官
被　　　告　甲○○
上列被告因偽造文書案件，經檢察官提起公訴（九十三年度偵字
五八九二號），本院判決如下：
    主  文
甲○○行使偽造私文書，足以生損害於公眾及他人，處有期徒刑
參月，如易科罰金，以參佰元折算壹日。緩刑貳年。
中華民國九十一年一月十二日刑事告訴狀上偽造之「乙○○」署
名貳枚、「乙○○」印文壹枚、暨偽造之「乙○○」印章壹枚，
均沒收。
    事  實
一、甲○○與溫正義係兄妹關係，自幼二人感情即不佳，而位於
    新竹縣橫山鄉○○村○○路二六號之房屋原為甲○○之妹乙
    ○○（於民國九十四年二月二十五日改名為溫英華）所有，
    甲○○在該處設立「聯新基督教會」，因教會房產及奉獻箱
    遭竊等事，對溫正義有諸多不滿，為能對溫正義提出刑事告
    訴，竟基於行使偽造私文書之犯意，在未經乙○○本人之授
    權、同意下，於不詳時間，委託不知情之人代為偽刻「乙○
    ○」之印章一枚，於九十一年一月十二日，在其所撰寫之刑
    事告訴狀第一頁當事人姓名欄下偽造「乙○○」署名一枚及
    該狀末頁之具狀人欄下偽造「乙○○」之署名一枚，並以前
    述偽刻之「乙○○」印章蓋於其上後，旋於同年月十四日向
    臺灣新竹地方法院檢察署遞狀，偽稱乙○○亦為告訴人，共
    同告訴溫正義涉犯傷害、竊盜、竊占、毀損、妨害名譽、背
    信等罪嫌，致該署於收受上開告訴狀後，分由檢察官發動偵
    查權調查（嗣經檢察官以逾追訴權時效期間而為不起訴處分
    在案），足以生損害於國家偵查犯罪機關偵查之正確性及乙
    ○○之權益。嗣因甲○○對上開檢察官所為之不起訴處分為
    再議聲請，經檢察官以告訴人身分傳喚乙○○到庭應訊後，
    經乙○○表示從未對溫正義提出告訴乙情，始查悉上情。
二、案經臺灣新竹地方法院檢察署檢察官自動檢舉偵查起訴。
    理  由
一、訊據被告甲○○固不否認於九十一年一月十二日，以自己及
    乙○○名義撰寫刑事告訴狀，對溫正義提出告訴，及該告訴
    狀上之「乙○○」署名二枚、「乙○○」印文一枚，均是出
    自被告所為，並於九十一年一月十四日，向臺灣新竹地方法
    院檢察署遞交該告訴狀之事實，矢口否認有何偽造文書之犯
    行，辯稱：伊是經過乙○○本人之授權，上開所為都是事先
    經過乙○○之同意云云。惟查：
（一）證人乙○○檢察官訊問時結證稱：（妳有授權甲○○提出
      告訴？）沒有，是她自己未經我的同意簽我的名字、蓋我
      的章，（提示九十一年一月十二日刑事告訴狀）是否妳提
      出告訴？）我真的沒有告，這不是我的字，我沒有授權，
      我與甲○○毫無瓜葛，印章甲○○可以自己刻，我忘記有
      沒有交印章給甲○○，但我覺得是她自己刻的，印章也不
      是我蓋的等語（見九十三年度他字第一○一七號偵查卷第
      四九至五二頁）；嗣於本院審理時復結證略稱：九十一年
      一月十二日告訴狀上乙○○的簽名、蓋章都不是我所為，
      是被告簽的，我沒有授權被告幫我簽名、蓋章，我也沒有
      告溫正義，不知道被告告溫正義的事，如果被告告訴我要
      告溫正義我也不會同意，因為我不喜歡兄弟姊妹告來告去
      ，‧‧我從來沒有給過被告印章，我自己的東西自己處理
      ，不需要交給被告等語（見本院卷第二八、二九頁）。由
      證人乙○○之證述可知，被告確實是在未經證人乙○○之
      同意下偽刻「乙○○」印章，並在上開刑事告訴狀上偽造
      「乙○○」之署名二枚、印文一枚。
（二）被告於檢察官偵訊時曾供稱：九十一年一月十二日刑事告
      訴狀全部是我寫的，因為我不想直接單名告訴，所以我就
      用乙○○的名字一起告，乙○○不知道我提出告訴，因為
      房子是我在管，（妳簽她的名字有無經過她的同意？）我
      沒有問她，乙○○沒有授權給我，我全權負責就可以等語
      （見上開偵查卷第五十、五一頁），而被告此於檢察官訊
      問時所為之自白內容，核與證人乙○○證述情節互核一致
      ，又被告與證人乙○○是親姊妹關係，且二人間並無仇恨
      、嫌隙，證人乙○○當無誣陷被告、故為虛偽證述之動機
      。由此益證被告該自白確實為真實，堪以採信，被告於本
      院審理時雖翻異前詞，否認犯行，然此顯為卸責之詞，不
      足採信。
（三）此外，復有被告所撰寫之九十一年一月十二日刑事告訴狀
      一紙在卷可稽，本件事證明確，被告犯行已堪認定，應依
      法論科。
二、按被告委請不知情之第三人代為刻印，並以乙○○名義為告
    訴人撰寫刑事告訴狀後，持向臺灣新竹地方法院檢察署遞狀
    行使之，致使該署檢察官發動偵查權調查，已足以生損害於
    國家偵查犯罪機關偵查之正確性及乙○○之權益。核被告所
    為，係犯刑法第二百十六條、第二百十條之行使偽造私文書
    罪。被告利用不知情之第三人代為偽刻「乙○○」印章，為
    間接正犯。其偽造印章為偽造印文之階段行為，其偽造「乙
    ○○」署名、印文為偽造刑事告訴狀私文書行為之一部，又
    其偽造私文書之低度行為為行使偽造私文書之高度行為所吸
    收，均不另論罪。爰審酌被告素行尚佳，因熱心宗教之故始
    為本件犯行之動機、目的、犯罪之手段、對於國家偵查犯罪
    機關偵查權及乙○○之權益之損害程度，犯罪後仍否認犯行
    ，及被告之智識程度、因長期熱中宗教、家庭因素導致精神
    狀況不佳（此業據證人乙○○證述在卷）等一切情狀，量處
    如主文所示之刑，並諭知易科罰金之折算標準。查被告前未
    曾受有期徒刑之執行，有臺灣高等法院被告前案紀錄表一件
    ，在卷可稽，其因一時失慮致為本件犯行，相信其經歷此次
    偵、審程序，已知所警惕，而無再犯之虞，故本院認上開所
    宣告之刑以暫不執行為適當，爰併宣告緩刑二年，以啟自新
    。至九十一年一月十二日刑事告訴狀上所列之偽造「乙○○
    」署名二枚、印文一枚，及被告偽刻之「乙○○」印章一枚
    （雖未據扣案，惟不能證明其滅失），均應依刑法第二百十
    九條之規定，併予宣告沒收。
三、公訴意旨雖另以：被告甲○○告訴溫正義所涉犯之上開罪嫌
    ，經檢察官於九十三年五月二十五日，以已逾追訴權時效期
    間為由而依法為不起訴處分，被告因不服該處分，竟接續上
    開行使偽造私文書之犯意，於九十三年六月六日，在其所撰
    寫之不服理由狀上再偽造「乙○○」之署名一枚於狀首姓名
    欄下，並持以向臺灣高等法院檢察署偽稱乙○○亦為再議聲
    請人，共同表示聲請再議，臺灣高等法院檢察署則於同年六
    月八日收受該不服理由狀而行使之，足以生損害於乙○○及
    偵查犯罪機關文書製作及偵查犯罪之正確性，因認被告甲○
    ○此部分所為，亦涉犯刑法第二百十六條、第二百十條之行
    使偽造私文書罪嫌等語。經查，被告係於上開不服理由狀首
    頁當事人姓名欄下簽上「乙○○」署名一枚，而於該狀之末
    頁具狀人欄下則僅簽上自己之姓名，並未簽上乙○○之姓名
    ，此有該不服理由狀在卷可參（見上開偵查卷第二至十一頁
    ），由該不服理由狀形式上觀之，既然具狀人欄未有乙○○
    之署名，則乙○○是否同為提出該不服理由狀之人，已有疑
    義，再者，經細觀該不服理由狀所載內容，均是被告甲○○
    指訴溫正義涉嫌竊盜、毀損、竊占等犯行，幾乎都在陳述被
    告甲○○與溫正義間之恩怨、糾紛，全文未見有以乙○○名
    義指訴溫正義有上述犯行，或陳述溫正義對乙○○有何犯行
    ，故形式上雖在不服理由狀當事人姓名欄下列有「乙○○」
    名稱，但依狀載實質內容看來，實均與乙○○無涉，故縱當
    事人欄列有「乙○○」名稱，然本院認此應係屬贅列，被告
    本意應無以乙○○為該不服狀之具狀人之意，既是如此，顯
    然被告主觀上並無偽造「乙○○」署名之故意，故此應不成
    立起訴意旨所指之偽造文書之犯行。另因起訴意旨認被告此
    部分之行為，與上開本院認定有罪部分，為接續犯之單純一
    罪關係，故爰就此不另為無罪之諭知，附此敘明。
據上論斷，應依刑事訴訟法第二百九十九條第一項前段，刑法第
二百十六條、第二百十條、第二百十九條、第四十一條第一項、
第七十四條第一款，罰金罰鍰提高標準條例第二條，判決如主文
。
本案經檢察官宋重和到庭執行職務
中　　華　　民　　國　　94　　年　　8 　　月　　31　　日
                    刑事第六庭審判長法  官  遲中慧
                                    法  官  林昌義
                                    法  官  魏瑞紅
以上正本證明與原本無異。
如不服本判決，應於判決送達後十日內向本院提出上訴狀（應附
繕本）。
中　　華　　民　　國　　94　　年　　8 　　月　　31　　日
                                    書記官  吳月華
附錄本案論罪科刑法條全文：
中華民國刑法第二百一十六條
行使第二百十條至第二百十五條之文書者，依偽造、變造文書或
登載不實事項或使登載不實事項之規定處斷。
中華民國刑法第二百一十條
(偽造變造私文書罪)
偽造、變造私文書，足以生損害於公眾或他人者，處五年以下有
期徒刑。
